【裁判字號】    89,重訴,35
【裁判日期】    890531
【裁判案由】    損害賠償
【裁判全文】
臺灣高雄地方法院民事判決  八十九年度重訴字第三十五號
    原      告  乙○○
    被      告  甲○○
                漢衛大樓管理顧問公司
    法定代理人  丙○○
    右  一  人
    訴訟代理人  林慶雲  律師
                王佑如  律師
                侯勝昌  律師
右當事人間損害賠償事件，本院判決如左：
    主    文
被告應連帶給付原告新台幣伍佰捌拾陸萬零佰壹拾捌元，及其中甲○○部分自民國
八十八年八月二十八日起、漢衛大樓管理顧問公司部分自民國八十八年八月二十二日
起，均至清償日，按週年利率百分之五計算之利息。
原告其餘之訴駁回。
訴訟費用由被告連帶負擔十分之四，其餘由原告負擔。
本判決於原告以新台幣壹佰玖拾伍萬元供擔保後得假執行。但被告漢衛管理顧問公司
如於假執行程序實施前，以新台幣伍佰捌拾陸萬零佰壹拾捌元供擔保後，得免為假
執行。
原告其餘假執行之聲請駁回。
    事    實
甲、原告方面：
一、聲明：求為判決（一）被告應連帶給付原告新台幣（下同）一千四百二十四萬元
    ，及自起訴狀繕本送達翌日起至清償日止，按週年利率百分之五計算之利息。（
    二）願供擔保請准宣告假執行。
二、陳述：
（一）原告係高雄市○鎮區○○街十巷三十八號瑞祥龍邸之住戶，被告甲○○則受僱
      被告漢衛大樓管理顧問公司（下稱漢衛公司）員工，負責擔任瑞祥龍邸警衛工
      作，八十八年五月十四日晚上九時四十分許，甲○○於執行職務時，蓄意持水
      果刀刺入原告右下腹部，經送醫切除右側腎臟始保住性命，被告甲○○並因殺
      人未遂經刑事審理判決。
（二）按因故意不法侵害他人權利者，負賠償責任，民法第一百八十四條第一項定有
      明文。又不法侵害他人之身體或健康者，對於被害人因此喪失或減少勞動能力
      或增加生活上之需要，以及被害人因該侵害情節重大所生非財產上損害，均應
      負損害賠償責任，民法第一百九十三條、第一百九十五條均有明文。
（三）原告因被告甲○○之故意不法侵害行為，致右腎藏摘除、大腸切斷、小腸及橫
      隔膜遭刺穿，並因此感染敗血症，顯已造成身體及健康之重大難治且無以回復
      之傷害，且原告不僅因而支出為數甚為可觀之手術、醫療和養護費用，住院期
      間原告和其家屬均因此事故，遭受精神打擊和折磨，現仍持續復建中，且原告
      乙○○原為機電工程公司之負責人，每月固定收入約為六萬八千元，一年內應
      調養身體健康而無法工作，往後更因而無法享有正收入，損失恐逾收數百萬元
      。又原告已婚並育有一女一子，身為全家經濟和精神支柱，今因被告甲○○之
      蓄意侵害行為致使原告喪失勞動力因而現在及日後均無法正常工作，行動體力
      之減損常需仰賴他照料和定期復建工作，更璔加生活上非預期之需要及支出，
      全家生活頓陷入左支右絀，原本家庭溫暖和樂生活更是無情巨大衝擊，原告自
      得依民法第一百八十四條第一項、第一百九十三條及第一百九十五條向被告甲
      ○○請求財產上及非財產上損害賠償：
（四）原告所受損失及請求損害賠償範圍：
  (一)醫療費用暨增加生活上需要支出之費用：迄今支出之醫療費用（包括急診、藥品
    、病房、住院費用、看護費及營養補充支出費用）共約二十萬元。（長庚收據一
    十萬一千二百零四元、住院看護費用五十二日共一十萬零四千元）。看護費用部
    分雖無收據，惟被害人因傷需須隨身看護，且由其親屬配偶看護時亦可比照職業
    看護費用請求賠償。
  (二)喪失或減少勞動能力之損失：原告每月固定收入約為六萬八千元，一年內喪失勞
    動力以每月六萬八千元乘十二，計八十一萬六千元；減少勞動能力部分，算至六
    十五歲退休，仍有二十八年，計一千一百四十二萬四千元，合計一千二百二十四
    萬元。原告為一家庭小企業公司負責人，除原告外僅僱用一學徒，欠人手時再僱
    用臨時技工，因此原告所有承攬業務、工程設計、施工及試車驗收等均需親身為
    精神負擔及勞動力之付出實為一般勞工之數倍。原告治療與復健至今仍行動不便
    ，身心備受煎熬，實無勞動能力可言。
  (三)非財產上損害：原告因被刺傷致使右腎臟割除感染敗血症，顯已造成身體健康重
    大難治之傷害，雖勉強因手術回復維持住身體機能運作，卻已非如正常人之健康
    ，而日後因負擔洗腎、身體復健等活動之財力和精神支出更難估計，復原更遙遙
    無期，原告因此身心俱疲行動不便，不論住院期間或現在乃至未來，均遭受嚴重
    打擊和折磨，況原告為機電公司負責人，正值青壯立業成家之黃金歲月，不料遭
    此巨變，人生計劃和未來前途均受破壞，原本溫暖和樂家庭整體生活因此陷入困
    頓，原告精神和人格、尊嚴上所受損害更難以回復，爰請求二百萬元之非財產上
    損害賠償。依公、農、勞保相關規定，腎臟割除視為九級殘障，依法可領取殘障
    補助金，報章雜誌曾有報導以五百萬元美金購買腎臟，以作為換腎之用，原告於
    長庚醫院急救，其右胸壁、橫膈模、小腸上段之十二指腸橫結暨右腎臟均遭刺傷
    身心折磨非可形容，原告原有一溫馨和樂家庭，事業正當起步，彩色人生一夕變
    成黑白，原告迄今復健行動力體力尚未完全恢復，近日回診經醫師告知始知全體
    抽筋酸痛為永久性，且原告為家中唯一經濟支柱，個人家庭事業均蒙受其害，故
    要求精神捐失二百萬元。
（五）次按，受僱人因執行職務，不法侵害他人之權利者，由僱用人與行為人連帶負
      賠償責任，民法第一百八十八條第一項定有明文。今本件被告甲○○擔任警衛
      職務，係受雇於被告漢衛公司，且係於執行職務時，持水果刀警棍等故意不法
      侵害原告之身體和健康，致生重大難治之損害，故被告漢衛公司應與行為人負
      連帶損害賠償責任，況被告漢衛公司依照大廈保全服務合約書，本應嚴格考核
      管理派駐之值勤人員（第十條及第十四條）應要求並監督派駐輪值之所有值勤
      人員於執行職務時，盡遵職守，注意現場安全，若有發現違反管理規則經制止
      不聽者，應通知警察或消防單位處理，而被告甲○○於管理執行社區安全職務
      ，卻未能遵守上述合約，反成整體社區之危險和原告之傷害，被告漢衛公司於
      選任監督被告甲○○職務之執行顯有疏失，自應與甲○○負連帶賠償責任。
（六）民法第一百八十八條只要有選任監督之關係即為僱用人與受雇人，不論有無契
      約，有無報酬均屬之，案發當日甲○○在無人監督下已執行勤務數日之久，理
      應視為正式僱用，漢衛公司所謂試用階段於法無據，另所謂相當之注意，不僅
      限於精神方面，僱用人對受僱人執行職務時所為之不法行為，而侵害他人之權
      利或利的情形，均屬之，漢衛公司對於所屬員工未能施予職前訓練善加規範在
      先，又於執勤時疏於監督考核在後，其未盡相當之注意，致使原告遭受重傷實
      屬難辭其咎，依民法第一百八十七條，被告不論有無精神疾病，僱用若疏於監
      督或行為人於行為時仍有識別能力，均應負損害賠償責任。況被告甲○○與其
      父於八十八年九月二十一日於刑事庭說明，從未有精神上疾病。
三、證據：提出診斷證明書、起訴書、醫療費收據、薪資證明、營利事業登記證、保
    全服務合約書、戶籍登記簿謄本、扣繳憑單等為證。
乙、被告方面：
一、被告漢衛公司方面：
（一）聲明：求為判決（一）原告之訴駁回。（二）如受不利判決，願供擔保請准宣
      告免為假執行。
（二）陳述：
    (一)被告甲○○係於八十八年五月七日至瑞祥龍邸擔任警衛工作，尚在試用期肇事
      ，被告並未正式僱用，且被告漢衛公司於試用甲○○時，並不知其有精神方面
      之症狀，且甲○○於刑事偵審中稱「之前有這方面疾病，大約十年前，沒有特
      別治療」，因甲○○未特別治療，故縱然僱用人加以注意，亦無法察知，且一
      般人有精神方面疾病於面試時通常不會真實相告，於此情形，強令被告漢衛公
      司連帶賠償，有違立法意旨。
    (二)原告主張醫療費用及增加生活上需要支出費用部分，提出相關單據僅十萬一千
      二百零四元，原告此部分請求過高。
    (三)依原告所提出扣繳憑單每年薪資僅二十七萬二千元，未達每月六萬八千元，顯
      然不符合，且原告係擔任大圓電機工程有限公司之負責人，職司業務之洽辦及
      管理，並非如一般勞工須給付相當勞力，則其所受傷害與工作性質，並不會產
      生影響，亦無喪失或減少勞動能力之情形，原告請求精神損害二百萬元過高。
（三）證據：未提出書面證據。
二、被告甲○○方面：
（一）聲明：求為判決駁回原告之訴。
（二）陳述：被告甲○○並非故意殺害原告，係因當時原告氣沖沖對被告揮手，被告
      不知手中持有刀子，為了抵抗順手一擋，即刺傷原告，水果刀係被告用以食用
      水果。刑事判決已確定，被告確願賠償，然目前無能力。
（三）證據：未提出書面證據。
丙、本院依職權調八十八年訴字第一三二０號殺人未遂卷，及函高雄長庚紀念醫院查
    原告癒後情形。
    理    由
一、本件原告主張被告甲○○於民國八十八年五月七日起受僱漢衛公司，並擔任高雄
    市○鎮區○○街十巷三八號「瑞祥龍邸」警衛工作，同年五月十四日二十一時三
    十分許，因住戶即原告之妻葉時梀取用冰塊聲音太大，因恐打擾其他住戶之安寧
    ，甲○○乃前往勸告葉女，因葉女之答覆令甲○○不悅，乃萌殺人之犯意，於二
    十一時四十分許至甲○○住處，以水果刀刺傷乙○○，致其受有右側胸、右側橫
    膈、右側腎臟、橫結腸、十二指腸穿刺傷及右前臂切割傷，並因而切除一腎臟；
    案經檢察官提起公訴後，被告經本院判處有期徒刑六，並經台灣高等法院高雄分
    院判決駁回；而被告漢衛公司為甲○○之僱用人，爰依侵權行為之法律關係，提
    起本訴等語。
二、被告漢衛公司則以被告甲○○係於八十八年五月七日至瑞祥龍邸擔任警衛工作，
    尚在試用期肇事，被告並未正式僱用，且被告漢衛公司於試用甲○○時，並不知
    其有精神方面之症狀，因甲○○未特別治療，故縱然僱用人加以注意，亦無法察
    知，且一般人有精神方面疾病於面試時通常不會真實相告，於此情形，強令被告
    漢衛公司連帶賠償，有違立法意旨，及原告請求之金額過高；被告甲○○則就原
    告主張之事實均不爭執，惟以其並非蓄意殺害原告，及目前無力清償；各等語，
    資為抗辯。
二、原告主張被告甲○○於八十八年五月十四日二十一時三十分許，在高雄市○鎮區
    ○○街十巷三八號以水果刀傷害原告乙○○，原告因而受有右側胸、右側橫膈、
    右側腎臟、橫結腸、十二指腸穿刺傷及右前臂切割傷，並因而切除一腎臟等事實
    ，業據提出本院八十八年訴字第一三二０號刑事判決、戶籍登記簿謄本等為證，
    而被告二人就一審刑事判決提起上訴結果，台灣高等法院高雄分院亦為被告確有
    傷害原告之事實認定，有台灣高等法院高雄分院八十九年度上訴字第七十三號刑
    事判決附卷可稽，又被告對上開事實亦不爭執，被告甲○○所辯非故意傷害原告
    之詞顯非真實；是原告主張之事實，可堪認為真實。
三、按因故意或過失不法侵害他人之權利者，負損害賠償責任；受僱人因執行職務，
    不法侵害他人之權利者，由僱用人與行為人連帶損害賠償責任；民法一百八十四
    條第一項前段、第一百八十八條第一項分別定有明文。又不法侵害他人之身體、
    健康、名譽、自由、信用、隱私、貞操、或不法侵害其他人格法益而情節重大者
    ，被害人雖非財產上之損害，亦得請求賠償相當之金額，修正民法第一百九十五
    條第一項前段亦有明文。而民法第一百八十八條所稱之受僱人，應從寬解釋，不
    以事實上有僱傭契約者為限，凡客觀上被他人使用為之服務勞務而受其監督者，
    均係受僱人，亦即依一般社會觀念，認人係被告化使用為之服務而受其監督之客
    觀事實存在，即應認其人為該他人之受僱人，至於該他人之主觀認識如何，要非
    所問；而此所謂之監督，係指對勞務之實施方式、時間及地點加以指示或安排之
    一般的監督而言。（最高法院八十七年台上字第二二三０號、八十一年台上字第
    二六八六號判決意旨參照）。本件被告漢衛公司雖以被告甲○○尚在試用期間，
    惟甲○○確因受僱漢衛公司而擔任瑞祥龍邸警衛工作時，持刀傷害原告，為兩造
    所不爭執，參諸前開判決意旨以觀，客觀上已足認甲○○係漢衛公司之受僱人甚
    明，是否試用期間僅係被告間之約定，漢衛公司自不得據以主張毋庸負連帶賠償
    責任；漢衛公司雖又另以甲○○自陳多年前已有精神疾病，因甲○○未特別治療
    ，故縱然僱用人加以注意，亦無法察知，且一般人有精神方面疾病於面試時通常
    不會真實相告等情主張漢衛公司毋庸負連帶賠償責任，惟甲○○於本件持刀傷害
    原告時，並無心神喪失或精神耗弱之情事，業於刑事庭審理中經承辦法官送請高
    雄榮民總醫院鑑定無訛，是被告漢衛公司所辯選任監督縱盡相當注意亦無法免除
    本件侵權行為事故之發生，即屬無據，不足採信。本件被告甲○○既有傷害原告
    之事實，則原告依前述規定，自得請求被告二人連帶賠償。
四、茲就原告請求被告賠償之各項損害，是否應予准許及其金額，分述如後：
  (一)醫療費用暨看護費用部分：原告主張醫療費用共計一十萬一千二百零四元，業據
    提出長庚紀念醫院醫療費用收據五紙為據，且為被告二人所不爭執，自應信為真
    實。至原告請求因其住院之看護費用五十二日共一十萬零四千元部分，按被害人
    受傷期間，由親屬為看護其起居，雖無實際支付看護費用，然因親屬或配偶受傷
    ，而由親屬看護所付出之勞力，雖非不能評價為金錢，只因兩者身份密切而免除
    支付義務，此種親屬基於身份關係之恩惠，自不能加惠於加害人，故應衡量比照
    顧用職業護士看護情形，認被害人受有相當親屬看護費用之損害，得向加害人請
    求賠償。（參酌台灣高等法院八十五年民事法律座談會及八十四年訴字第一四四
    ０號及八十四年訴字第一四六七號判決意旨），是原告雖未提出任何看護收據，
    僅主張由其配偶於其住院期間擔任其看護，參諸前開說明，應認其請求每日以二
    千元計算尚屬合理，為有理由。是原告此部分共計請求二十萬元，依法自屬正當
    合理，應予准許。
  (二)喪失或減少勞動能力之損失：原告主張其每月固定收入約為六萬八千元，一年內
    喪失勞動力以每月六萬八千元乘十二，計八十一萬六千元；減少勞動能力部分，
    算至六十五歲退休，仍有二十八年，計一千一百四十二萬四千元，合計請求一千
    二百二十四萬元。按原告因遭被告甲○○而受有割除一側腎臟之傷害，有診斷證
    明書可參，參酌勞工保險殘廢給付標準表，如喪失脾臟或一側腎臟者應適用第九
    級之殘廢等級，則其勞動能力減損之比例約為百分之五三點八三。原告雖主張其
    於本事件發生後一年內喪失全部勞動能力，然依高雄長庚紀念醫院八十九年三月
    一十一日函所述，原告因受傷部分之故，預後較會有右側腰背易酸痛之情形，而
    於八十九年二月二十一日最後一次門診複查，一切生命現象穩定，僅偶爾有右側
    腰背酸痛情形，有該院（８９）長庚院高字第０五六七號函可佐，復參諸原告住
    院期間為五十二日，本院認其完全喪失能力之期間僅有半年，是原告依其所提出
    受傷之八十八年一至四月之扣繳憑單，所得額共為二十七萬二千元，平均每月為
    六萬八千元，是其此部分應得請求四十萬八千元（68000乘6）；原告主張減少勞
    動能力部分，參諸依勞動基準法第五十四條之規定，勞工之強制退休年齡為六十
    歲，而原告為五十一年八月二十九日出生，則自其受傷滿半年之八十八年十一月
    十四日起至其滿六十歲之一百一十一年八月二十九日止，原告尚餘勞動年數計為
    二十二點七九年。原告雖提出八十八年一月至四月份之扣繳憑單作為計算所得之
    標準，惟依其嗣所提之八十六、八十七年之扣繳憑單，八十六年一至十二月薪資
    共為三十萬元、八十七年一至十月薪資為三十萬元、十一至十二月則為五萬元，
    是其八十六年平均每月薪資為二萬五千元、八十七年僅約二萬九千一百元，則僅
    憑原告於八十八年一月至十二月間所領之薪資數額計算其年收入，並非合理，是
    以兩者平均數計算，原告之每月薪資應以四萬七千五百二十五元計算收入為宜，
    參諸前揭勞工給付等級之殘廢等級標準表，其勞動能力減損之比例約為百分之五
    三點八三計算，則原告每月減少之勞動能力薪資為二萬五千五百八十三元（元以
    下四捨五入）。又原告係請求一次賠償總額，則就尚未到期部分，自應依霍夫曼
    計算法扣除中間利息，經核算原告勞動能力減少之總額，就未到期部分為四百七
    十五萬二千三百一十八元（霍夫曼係數為15.00000000, 其計算式為25583乘12乘
    15.00000000）；是原告此部分在五百一十六萬零三百一十八元（0000000加
    408000）範圍內之請求為有理由，逾此部分之請求尚屬依法無據，不應准許。
  (三)非財產上損害：原告主張因被刺傷致使右腎臟割除感染敗血症，顯已造成身體健
    康重大難治之傷害，原告精神和人格、尊嚴上所受損害更難以回復，爰請求二百
    萬元之非財產上損害賠償，審酌原告因本件車禍受有右腎切除之永久傷害，且需
    長期往返醫院從事復健，工作情緒及精神受有相當程度之折磨，而被告原任公司
    負責人，因本件車禍需從事較不需體力負荷之工作，損失亦不可不重，而被告甲
    ○○竟因細故心生不滿即殺傷他人之情事，及兩造之身分、地位、職業及經濟情
    況等情況，認原告請求精神慰籍金二百萬元，核屬過高，應予核減為五十萬元較
    為適當，至原告逾此範圍部分之請求，尚屬無據，應予駁回。
五、綜上所述，本件原告得請求之金額為醫療及看護費用二十萬元、喪失及減少勞動
    能力損害五百一十六萬零三百一十八元、非財產上損害五十萬元，合計五百八十
    六萬零三百一十八元。
六、從而，原告本於侵權行為之法律關係，原告請求被告連帶給付之金額在五百八十
    六萬零三百一十八元，及自起訴狀繕本送達之翌日起（被告甲○○部分送達日為
    八十八年八月二十七日、被告漢衛公司部分送達日為八十八年八月二十一日）至
    清償日止，按週年利率百分之五計算之法定遲延利息之範圍內，即屬正當，應予
    准許；至逾此範圍部分之請求，為無理由，應予駁回。
七、原告及被告漢衛公司均陳明願供擔保，分別聲請宣告假執行或免為假執行，就原
    告勝訴部分，經核並無不合，爰分別酌定相當擔保金額准許之；至原告敗訴部分
    ，其假執行之聲請，自失所依附，應併予駁回。
據上論結：本件原告之訴為一部有理由、一部無理由，爰依民事訴訟法七十九條但書
、第八十五條第二項、第三百九十條第二項、第三百九十二條，判決如主文。
中      華      民      國    八十九    年      五      月  三十一    日
                              臺灣高雄地方法院民事第六庭
~B法      官  林玉心
右為正本係照原本作成。
如不服本判決，應於送達後廿日內，向本院提出上訴狀並表明上訴理由，如於本
判決宣示後送達前提起上訴者，應於判決送達後十日內補提上訴理由書（須附繕本）。
中      華      民      國    八十九    年      五      月    三十一   日
~B法院書記官  鄭裕一


司法院資訊處製作；財團法人民間司法改革基金會備份。
